【裁判字號】    89,訴,3945
【裁判日期】    891123
【裁判案由】    清償債務
【裁判全文】
臺灣臺北地方法院民事判決  八十九年度訴字第三九四五號
    原      告  中央信託局
    法定代理人  戊○○
    訴訟代理人  丁○○
    被      告  丙○○
                乙○○
                甲○○
右當事人間請求清償債務事件，本院判決如左：
    主      文
被告應連帶給付原告新臺幣肆拾肆萬零捌佰壹拾貳元，及如附表所示之利息及違約金
。
訴訟費用由被告連帶負擔。
本判決於原告以新臺幣壹拾伍萬元供擔保後，得假執行。
    事      實
甲、原告方面：
一、聲明：除假執行擔保金額外，如主文所示。
二、陳述：緣被告丙○○於民國八十八年三月二十二日邀同被告乙○○、甲○○為連
    帶保證人，向原告借用新臺幣( 下同 )六十萬元，借款期間自八十八年三月三十
    一日起至九十三年三月三十一日止，約定利息按年利率百分之八點四七加碼百分
    之一點四○計算，並隨原告基本放款利率變動而調整，自借款撥付之次月起分六
    十個月按年金法計算，按月攤還本息，如有一期未能如期償還時，借款人即喪失
    期限之利益，視為全部到期，應立即全部攤還，並於遲延給付時，除按上開利率
    計算遲延利息外，逾期在六個月以內者，另按上開利率百分之十，逾期超過六個
    月之部分，則按上開利率百分之二十計算違約金，原告即於八十八年三月三十一
    日將上開借款撥入被告丙○○在原告基隆分局所開立活期儲蓄存款第00000
    00號帳戶，詎被告丙○○自八十九年三月三十一日起即未依約清償本息，迭經
    原告催討無效，本件借款應視為全部到期，嗣被告雖於本件訴訟進行期間繳付至
    八十九年十月三十日止之本息，惟尚不足抵償被告積欠原告之全部債務，現被告
    尚積欠原告本金四十四萬零八百十二元及如附表所列之利息及違約金未償，為此
    依消費借貸及連帶保證之法律關係提起本訴。
三、證據：提出消費性借款契約、一般撥貸表、貸款清償表影本各一件為證。
乙、被告方面：
一、聲明：駁回原告之訴及其假執行之聲請。
二、陳述：自認確有向原告借款六十萬元，且本件借款確自八十九年三月三十一日起
    即未依約清償本息，嗣於訴訟進行期間並已陸續繳清自四月一日起迄十月三十日
    止之本息，惟因景氣不佳，希望能分期償還本件債務。
    理      由
甲、程序方面：
    按訴狀送達後，原告不得將原訴變更或追加他訴，但擴張或減縮應受判決事項之
    聲明者，不在此限，民事訴訟法第二百五十五條第一項定有明文，經查本件原告
    訴之聲明原為「被告應連帶給付原告五十萬二千三百六十一元，及自八十九年三
    月三十一日起至清償日止，按年息百分之九點八七計算之利息，並自八十九年四
    月一日起至清償日止，逾期六個月以內者，按上開利率百分之十，逾期超過六個
    月以上者，按上開利率百分之二十計算之違約金。」，嗣於言詞辯論終結前因被
    告繳清自八十九年四月一日起至八十九年十月三十日止之本息，乃更改訴之聲明
    為「被告應給付原告本金四十四萬零八百十二元及如附表所列之利息及違約金。
    」，則原告訴之聲明僅係減縮應受判決事項之聲明，其訴訟標的仍屬同一，並未
    變更或追加，且不甚礙被告防禦及訴訟終結，參諸前揭規定，應予准許，合先敘
    明。
乙、得心證之理由：
一、本件原告主張被告丙○○於八十八年三月二十二日邀同被告乙○○、甲○○為連
    帶保證人，向原告借用六十萬元，借款期間自八十八年三月三十一日起至九十三
    年三月三十一日止，約定利息按年利率百分之八點四七加碼百分之一點四○計算
    ，並隨原告基本放款利率變動而調整，自借款撥付之次月起分六十個月按年金法
    計算，按月攤還本息，如有一期未能如期償還時，借款人即喪失期限之利益，視
    為全部到期，應立即全部攤還，並於遲延給付時，除按上開利率計算遲延利息外
    ，逾期在六個月以內者，另按上開利率百分之十，逾期超過六個月之部分，則按
    上開利率百分之二十計算違約金，原告即於八十八年三月三十一日將上開借款撥
    入被告丙○○在原告基隆分局所開立活期儲蓄存款第0000000號帳戶，詎
    被告丙○○自八十九年三月三十一日起即未依約清償本息，迭經原告催討無效，
    本件借款應視為全部到期，嗣被告雖於本件訴訟進行期間繳付八十九年四月一日
    起至八十九年十月三十日止之本息，惟尚不足抵償被告積欠原告之全部債務，現
    被告尚積欠原告本金四十四萬零八百十二元及如附表所列之利息及違約金未償等
    事實，業據原告提出消費性借款契約、一般撥貸表、貸款清償表各一件為證，核
    屬相符，且為被告所不爭執，自堪信為真實。又兩造既於消費性借款契約第三條
    訂明：如有一期未能如期償還本息時，借款人即喪失一切期限及分期償還之利益
    ，任由原告收回全部借款金額，絕無異議乙節，則原告主張被告自八十九年三月
    三十一日起即未能依約清償本息，本件借款視為全部到期，要非無據。再按遲延
    之債務以支付金錢為標的者，債權人得請求依法定利率計算之遲延利息，但約定
    利率較高者仍從其約定利率，此為民法第二百三十三條第一項所明定，故債務人
    遲延後，債權人一面得請其履行債務，一面仍有權收取遲延利息，換言之，收取
    遲延利息者，不得謂債權人必未請求履行債務，而准許債務人延期履行，是被告
    雖於本件訴訟進行期間繳清自八十九年四月一日起至八十九年十月三十日止之借
    款本息，惟仍無礙原告請其清償欠債，至被告雖辯稱目前無力清償，惟仍無從卸
    免其須負返還借款之責，是被告所辯，要無足採。從而，原告基於消費借貸及連
    帶保證之法律關係，訴請借款人被告丙○○及連帶保證人被告乙○○、甲○○連
    帶給付本金四十四萬零八百十二元及如附表所列之利息及違約金，於法有據，應
    予准許。
二、本件原告陳明願供擔保，請准宣告假執行，核無不合，爰酌定相當金額准許之。
三、據上論結：本件原告之訴為有理由，依民事訴訟法第八十五條第二項、第三百九
    十條第二項，判決如主文。
中      華      民      國    八十九    年     十一     月    二十三    日
                                            民事第二庭法      官  王佳惠
右為正本係照原本作成
如對本判決上訴，須於判決送達後廿日內向本院提出上訴狀
中      華      民      國    八十九    年     十一     月    二十四    日
                                                      法院書記官  劉芳菊


司法院資訊處製作；財團法人民間司法改革基金會備份。
